【裁判字號】    98,交訴,102
【裁判日期】    981224
【裁判案由】    過失致死
【裁判全文】
臺灣板橋地方法院刑事判決             98年度交訴字第102號
公  訴  人  臺灣板橋地方法院檢察署檢察官
被      告  甲○○
上列被告因過失致死案件，經檢察官提起公訴（98年度調偵字第
779 號），本院判決如下：
    主  文
甲○○無罪。
    理  由
一、公訴意旨略以：被告甲○○係砂石車司機，為從事駕駛業務
    之人，於民國九十七年十二月二十一日上午七時三十五分許
    ，駕駛車號二七五─GU號營業貨運曳引車，沿臺北縣三重市
    往蘆洲市方向行駛，行經臺北縣蘆洲市○○路三二三巷（起
    訴書誤載第三二八巷）一六八之十一號對面車道時，本應注
    意該地點劃有紅線，為禁止臨時停車處所，不得停車，而依
    當時天候晴、日間自然光線、柏油路面、乾燥、無缺陷，無
    障礙物、視距良好等情形，並無不能注意之情事，竟疏未注
    意及此，為待轉對向位於蘆洲市○○路三五五巷三十九號之
    「和財回收場」，而將該車停放於劃有紅線，表示該處係禁
    止臨時停車之外側車道，適有陳翰霖未注意車前狀況，騎乘
    車號二七二─CVM 號重型機車，同向沿三重市往蘆洲市方向
    行駛，兩車在上開路段發生碰撞，致陳翰霖人車倒地，經送
    往新光吳火獅醫院急救後，仍因右顱胸內出血導致神經性休
    克而死亡，因認甲○○涉犯刑法第二百七十六條第二項之業
    務過失致死罪嫌等語。
二、按犯罪事實應依證據認定之，無證據不得認定犯罪事實；被
    告之自白不得作為有罪判決之唯一證據，仍應調查其他必要
    之證據，以察其是否與事實相符；不能證明被告犯罪者，應
    諭知無罪之判決，刑事訴訟法第一百五十四條第二項、第一
    百五十六條第二項、第三百零一條第一項分別定有明文。又
    認定不利於被告之事實，須依積極證據，苟積極證據不足為
    不利於被告事實之認定時，即應為有利於被告之認定，更不
    必有何有利之證據；且刑事訴訟法上所謂認定犯罪事實之積
    極證據，係指適合於被告犯罪事實之認定之積極證據而言，
    雖不以直接證據為限，間接證據亦包括在內，然而無論直接
    或間接證據，其為訴訟上之證明，須於通常一般之人均不致
    有所懷疑，而得確信其為真實之程度者，始得據為有罪之認
    定，倘其證明尚未達到此一程度，而有合理之懷疑存在時，
    自不能以推測或擬制之方法，以為有罪裁判之基礎。（最高
    法院三十年度上字第八一六號、二十九年度上字第三一○五
    號、四十年度台上字第八六號、七十六年度台上字第四九八
    六號判例可資參照）。
三、本件公訴人認被告甲○○涉有業務過失致死罪嫌，無非係以
    被告於警詢及偵查中之供述、告訴人即被害人之父乙○○於
    偵查中之指訴、證人杜君駿於警詢及偵查中之證述、證人蘇
    威名於偵查中之證述、臺灣板橋地方法院檢察署勘驗筆錄、
    驗斷書、相驗屍體證明書、道路交通事故調查報告表（一）
    、（二）、道路交通事故現場圖、現場及車損照片、診斷證
    明書、行車紀錄器、被告駕駛執照、行照影本、連成砂石有
    限公司簽收單、臺灣省臺北縣區行車事故鑑定委員會鑑定書
    、道路交通事故肇事人自首情形記錄表等件，為其論據。然
    訊據被告甲○○固坦承駕駛上開營業貨運曳引車行經前揭路
    段，靠車道外側，以時速不到五公里之緩速向前直行，等待
    左轉至回收場，及被害人騎乘機車從後撞擊伊所駕駛之前揭
    車輛左後方因而致死等情，惟辯稱：伊當時已將車輛儘量靠
    道路右側，並早在案發地點前數百公尺處即已減速、打警示
    燈，以時速幾近於零的車速向前滑行，等待同行前輛營業貨
    運曳引車左轉後，再依序左轉進入回收場，以當時之情況，
    伊無法採取其他措施避免本件交通事故之發生等語。
四、經查：
（一）被告於九十七年十二月二十一日七時三十五分許，駕駛車
      牌號碼二七五─GU號營業貨運曳引車（後半拖車車牌號碼
      為六六─RB），沿臺北縣三重市往蘆洲市方向行駛，緩速
      前行至臺北縣蘆洲市○○路三二三巷一六八之十一號對面
      車道，等待左轉址設同路段三五五巷三九號「和財回收場
      」之際，適有同向之被害人陳翰霖騎乘車牌號碼二七二─
      VCM 號普通重型機車，自後撞及被告所駕駛之前揭營業貨
      運曳引車，致陳翰霖人車倒地，業據被告供承在卷，核與
      證人杜君駿於警詢及檢察官訊問時、證人蘇威名於檢察官
      偵訊時所為證述大致相符，並有道路交通事故現場圖、現
      場草圖、行車紀錄器、道路交通事故調查報告表（一）（
      二）、行車執照及現場照片在卷可稽（見臺灣板橋地方法
      院檢察署九十八年度偵字第五三九六號〔下稱偵查卷〕第
      十九頁至第三十七頁）。又被害人陳翰霖因本件車禍造成
      右顱胸內出血導致神經性休克而死亡等情，亦為被告所自
      承，且經臺灣板橋地方法院檢察署檢察官督同檢驗員相驗
      屬實，製有勘驗筆錄、驗斷書、相驗屍體證明書、相驗屍
      體照片，及新光吳火獅紀念醫院於九十七年十二月二十一
      日出具之診斷證明書一份在卷可按（見九十七年度相字第
      一六一八號相驗卷〔下稱相驗卷〕第十三頁、第五十六頁
      至第六十三頁、第七十四頁至第九十三頁），是此部分之
      事實首堪認定，合先敘明。
（二）被告警詢中即供稱：伊之目的地是「和財回收場」，當時
      伊前方有同事杜君駿駕駛車號○九○─GU號營業曳引車左
      轉該回收場，伊在後方外車道以時速約五公里之車速，緩
      慢行駛等候左轉，尚未左轉，車身是正的，有開警示燈，
      突然聽到撞擊聲及感受車子震動，始發現被害人騎乘機車
      撞到伊左後車尾是沿環堤大道往三重等語（見偵查卷第五
      頁），嗣於檢察官偵訊時亦供稱：伊駕駛前揭營業貨運曳
      引車跟前車行經案發地點，時速約五公里，準備要左轉；
      伊停下來準備要左轉，伊車速很慢，被害人從後撞上；現
      場是兩線道，內線車道有車子經過，伊在等那部車經過要
      左轉，在等待途中就發生車禍等語（見相驗卷第五十一頁
      、偵查卷第五十四頁），其後於本院審理中亦堅陳：當時
      伊駕駛營業貨運曳引車載運砂石欲左轉進入回收場，因車
      型龐大、車身甚長，須將車子儘量靠右側行駛以利之後左
      轉進入回收場，伊以緩慢車速向前直行，時速不到五公里
      ，車頭也尚未左轉，伊有打警示燈，隨同事所駕駛之前車
      走，伊是最後一部車等語，綜觀其於歷次偵、審程序中，
      就其於本件交通事故發生時駕駛前開車輛之動態，始終供
      述係等待轉彎，而非臨時停車，是被告前開供述，尚難據
      為不利被告之認定。
（三）證人即與被告同時駕駛另輛營業貨運曳引車之司機杜君駿
      於警詢及檢察官偵訊時亦證稱：車禍當時伊行駛在環堤大
      道往五股方向，正在左轉往對面和財回收場，被告駕駛之
      營業貨運曳引車是尾隨伊後方等伊左轉，被告當時車身是
      直的尚未左轉，突然伊聽到後方傳來很大的碰撞聲，伊趕
      快下車察看，邊撥打一一九，發現被害人騎乘機車碰撞到
      被告的營業貨運曳引車，被害人已倒在機車附近，當時伊
      與被告的車速均僅有數公里而已等語（見偵查卷第六頁、
      第七頁、相驗卷五十二頁），核與被告前揭辯解相符。參
      以證人即到場處理員警蘇威名於檢察官偵查中亦具結證稱
      ：伊在現場看到一台大聯結車停在外側車道，有聽到警示
      燈的聲音，車身是直的，當地可以迴轉，因聯結車車身較
      長，迴轉半徑較長，所以聯結車是在外側車道迴轉等語（
      見相驗卷第五十二頁背面、第五十三頁），及卷附道路交
      通事故現場圖、道路交通事故調查報告表（一）（二）、
      現場照片所示，前揭道路設有中央分向島，與被告同向共
      有二車道，未繪設快慢車道分隔線，案發時被告所駕駛之
      車輛為向前直行中狀態，位在前揭道路右側，車頭與車身
      呈直線，後方警示燈開啟（見偵查卷第十九頁至第三十頁
      ），由此可徵被告所辯伊係以極慢車速向前直行，等待前
      車左轉回收場後，循序左轉，並非將車輛停放路旁一節，
      應非無據。是依被告當時駕駛之情形，縱於行駛中等待前
      車轉彎而暫停，亦無違反「在禁止臨時停車處所，不得停
      車」之規定。
（三）刑法上之過失犯，以行為人對於犯罪結果之發生按其情節
      應注意，並能注意，而不注意者，始克相當；若事出突然
      ，依當時情形，不能注意時，縱有結果發生，仍不得令負
      過失責任（最高法院八十七年度台上字第二四五七號判決
      參照）。查被告駕駛之車輛體積龐大，如確為臨時停車，
      固應於車輛後方設置安全措施，或委請警方或工作人員協
      助疏導交通，惟本件案發時，被告係等待轉彎而非臨時停
      車，且被告又已減速甚久，並無突然減速或行向不定等誤
      導後車之情形，有行車紀錄器一份在卷供參（見偵查卷第
      十六頁），並儘量靠近車道外側行駛，同時開啟車輛之警
      示燈，對於被害人突自後方追撞，實無預見之可能，更難
      謂有於等候轉彎時，仍須於車後設置或為其他防止後車追
      撞等安全措施之義務及避免碰撞之義務。再者，本件經臺
      灣省車輛行車事故覆議鑑定委員會鑑定結果，亦同認本案
      被害人駕駛重機車，未充分注意車前狀況，由後撞及前方
      車輛，為肇事原因，被告無肇事因素，有該會鑑定意見書
      在卷可佐（見本院卷第四十二頁至第四十三頁）。至臺灣
      省臺北縣區車輛行車事故鑑定委員會鑑定，固認被告駕駛
      營業半聯結車，於車道上違規停車形成道路障礙，與被害
      人駕駛普通重型機車，於早上光線良好，快速行駛且疏未
      未注意車前狀況並隨時採取必要之安全措施，致撞及被告
      左後車尾。惟該鑑定所根據之事實，係以被告左後車輪胎
      下方之被害人機車車殼散落物於輪胎下方，顯示被告所駕
      駛之營業半聯結車車速為停止狀態，且聯結車緊靠於右側
      ，該位置邊線顯示為禁止臨時停車處，有該委員會九十八
      年三月十日北縣鑑字第○九八五一八○○○六號書函之記
      載在卷可稽（見相驗卷第七十一頁、第七十二頁），因而
      認定被告有於肇事地臨時停車，應注意避免占及車道形成
      路障之過失，而被告並非於肇事地臨時停車，已如前述，
      是該鑑定所依據之事實容有錯誤，從而依據該錯誤之事實
      所得之鑑定意見即難認可採。
五、綜上所述，本件被告因等待前車以循序左轉，縱有暫停於車
    道外側上之行為，亦無違反何交通規則。而被害人之車輛自
    後撞擊被告之車輛，亦非被告所得預見，是難認被告有何應
    注意、能注意而不注意之過失。此外，復查無其他證據證明
    被告涉犯公訴人所指之上開犯行，不能證明被告犯罪，自應
    為無罪之諭知。
六、據上論斷，應依刑事訴訟法第三百零一條第一項前段，判決
    如主文。
本案經檢察官蘇逸修到庭執行職務。
中    華    民    國    98    年    12    月    24    日
                刑事第八庭    審判長法  官  陳  鴻  清
                                    法  官  朱  嘉  川
                                    法  官  劉  安  榕
以上正本證明與原本無異。
如不服本判決，應於判決送達後10日內敘明上訴理由，向本院提
出上訴書狀（應附繕本），上訴於臺灣高等法院；未敘述上訴理
由者，應於上訴期間屆滿後20日內向本院補提理由書（均須按他
造當事人之人數附繕本），切勿逕送上級法院。
                                    書記官  陳  盈  真
中    華    民    國    98    年    12    月    24    日

司法院資訊處製作；財團法人民間司法改革基金會備份。
